【裁判字號】    92,易,2005
【裁判日期】    921205
【裁判案由】    違反動產擔保交易法
【裁判全文】
臺灣高雄地方法院刑事判決                        九十二年度易字第二五號
    公  訴  人  臺灣高雄地方法院檢察署檢察官
    被      告  甲○○
右列被告因違反動產擔保交易法案件，經檢察官聲請以簡易判決處刑（九十二年度偵
字第九一二○號），本院認不宜以簡易判決處刑，改依通常程序審理，判決如左：
    主  文
甲○○無罪。
    理  由
一、聲請意旨以：被告甲○○於民國（下同）九十一年二月十五日，以動產擔保交易
    附條件買賣分期付款之方式，向裕融企業股份有限公司（下稱裕融公司）購買車
    牌七Ｍ─二一二八號自小客車一輛，為動產擔保交易之債務人，雙方約定總價金
    新台幣（下同）一百一十四萬四千零二十四元，其中頭期款二十九萬五千元，餘
    款八十四萬九千零二十四元分四十八期給付，每月一期，每期付款一萬七千六百
    八十八元，標的物存放地點為高雄縣岡山鎮友愛巷一之二號，在價金未付清之前
    ，標的物所有權仍屬於出賣人所有，買受人僅得依約占有使用，不得任意遷移或
    為其他處分。詎被告甲○○在取得標的物後，自九十二年一月十四日起，即拒不
    付款，復意圖為自己不法之利益，將該標的物遷移逃匿不知去向，致出賣人追索
    無著受有損害，因認被告甲○○所為係涉犯動產擔保交易法第三十八條之動產擔
    保交易之債務人，意圖不法之利益，將標的物遷移，致生損害於債權人罪。
二、按「犯罪事實應依證據認定之，無證據不得認定犯罪事實」、「不能證明被告犯
    罪者，應諭知無罪之判決」，刑事訴訟法第一百五十四條第二項、第三百零一條
    第一項分別定有明文。又事實之認定，應憑證據，如未能發現相當證據，或證據
    不足以證明，自不能以推測或擬制之方法，為裁判基礎（最高法院四十年台上字
    第八六號判例參照）；且認定犯罪事實所憑之證據，雖不以直接證據為限，間接
    證據亦包括在內，然而無論直接證據或間接證據，其為訴訟上之證明，須於通常
    一般之人均不致有所懷疑，而得確信其為真實之程度者，始得據為有罪之認定，
    倘其證明尚未達到此一程度，而有合理之懷疑存在而無從使事實審法院得有罪之
    確信時，即應由法院為諭知被告無罪之判決（最高法院七十六年台上字第四九八
    六號判例參照）。
三、本件公訴人認被告甲○○涉犯動產擔保交易法第三十八條之罪嫌，無非係以告訴
    代理人之指述，及有附條件買賣契約書及動產擔保交易登記證明書各一紙附卷可
    稽為其主要論據。訊據被告固坦承有以前揭附條件買賣之方式向告訴人購買該自
    小客車，且於價金未付清前，即將該車遷移約定停放地點之事實，惟堅決否認有
    何違反動產擔保交易法之犯行，辯稱：因為房子被法拍，伊不得不搬家，所以車
    子無法停放約定的地點等語。
四、經查：
（一）上開被告坦承之事實，核與告訴代理人邱智偉、方怡仁指述之情節相符，並有
      汽車附條件買賣契約書、動產擔保交易附條件買賣申請書、存證信函（九十二
      年度發查字第一八一七號偵查卷第六頁至第九頁）各一紙在卷可證，應堪認屬
      真實。
（二）是基上所確定之事實，被告確係已將該車牌七Ｍ─二一二八號自小客車自約定
      停放之「高雄縣岡山鎮友愛巷一之二號」地點遷移無誤，惟依告訴代理人方怡
      仁於本院簡易程序審理時所提出門牌「高雄縣岡山鎮友愛巷一之二號」之建物
      登記謄本，及該建物所坐落土地之土地登記謄本所示（九十二年簡字第二二三
      號刑事卷第二九至第三二頁），顯然前開約定停放之地點，已於九十一年九月
      十日經第三人吳添進拍賣取得所有權並登記在案，則被告上開所稱房子被法拍
      乙事應確屬真實，是該自小客車未能停放於約定之地點，究否係基於被告意圖
      不法利益所為，已屬有疑。
（三）且被告雖有於九十二年一月十四日起共二期未能依約繳納分期款，然在同年四
      月即已補繳二期，復於同年七月二十五日就繳清所有款項等情，業據告訴代理
      人方怡仁陳明在卷（同上刑事卷第二六頁），並有和解書及清償證明書各一紙
      在卷為證（同上第十一頁、十二頁），自堪信為真實，則若被告係有如公訴人
      所稱有意圖不法之利益而遷移該自小客車，其大可旋即逃逸無蹤，何以仍會為
      上開如此積極之清償行為，準此，更益徵尚無法僅憑被告遷移該自小客車之行
      為即認被告有公訴人所指稱之違反動產擔保交易法之犯行。
五、綜上所述，被告是否有涉犯違反動產擔保交易法之犯行，本院認為仍存有合理之
    懷疑，尚未到達確信其為真實之程度。此外，復查無其他積極證據足資認定被告
    有上開違反動產擔保交易法之犯行，揆諸首揭法律規定與說明，既無足夠證據確
    信公訴意旨之指述為真實，不能證明被告犯罪，本院自應為無罪判決之諭知。
據上論斷，應依刑事訴訟法第三百零一條第一項，判決如主文。
本案經檢察官朱婉綺到庭執行職務。
中      華      民      國      九十二      年    十二    月    五    日
                                  臺灣高雄地方法院刑事第九庭
                                      審判長法  官  孫啟強
                                            法  官  楊智守
                                            法  官  楊宗翰
右正本證明與原本無異。
如不服本判決，應於判決送達後十日內，向本院提出上訴狀。
                                            書記官  陳怡真
中      華      民      國      九十二      年    十二    月    五    日


司法院資訊處製作；財團法人民間司法改革基金會備份。
